【裁判字號】    99,抗,542
【裁判日期】    990528
【裁判案由】    停止執行
【裁判全文】
臺灣高等法院民事裁定                   99年度抗字第542號
    抗告人  乙○○
上列抗告人因與相對人甲○○間聲請停止執行事件，對於中華民
國99年3月10日臺灣臺北地方法院99年度審聲字第102號所為裁定
提起抗告，本院裁定如下：
    主  文
原裁定廢棄。
相對人供擔保新臺幣壹仟陸佰玖拾玖萬玖仟捌佰陸拾伍元後，臺
灣臺北地方法院九十七年度執字第一一二０三五號執行事件就相
對人所為之強制執行程序，於臺灣臺北地方法院九十八年度審重
訴字第一四四七號債務人異議之訴事件判決確定前，應暫予停止
。
抗告費用由相對人負擔。
    理  由
一、按「有回復原狀之聲請，或提起再審或異議之訴，或對於和
    解為繼續審判之請求，或提起宣告調解無效之訴、撤銷調解
    之訴，或對於許可強制執行之裁定提起抗告時，法院因必要
    情形或依聲請定相當並確實之擔保，得為停止強制執行之裁
    定」，強制執行法第18條第2項定有明文。又強制執行程序
    之停止，因停止之原因及範圍不同，可分整個執行程序之停
    止及個別執行程序之停止二種。前者係執行之停止原因發生
    後，整個執行程序均不能續行。後者為執行之停止原因發生
    後，僅對於執行債權之一部，共同債務人之一部，或執行標
    的物之一部之執行程序不能續行，即僅不許特定之執行程序
    而停止該程序而言（最高法院82年度台抗字第588號裁判意
    旨參照）。債權人對連帶債務人全體之同一執行事件，債務
    人中之一人所受供擔保停止執行之裁定，若非基於該債務人
    之個人關係，且對於他債務人有利，則類推適用民法第275
    條及準用民事訴訟法第56條第1項第1款規定，應解為效力及
    於全體連帶債務人；否則，若係基於該債務人之個人關係，
    或對於他債務人不利，其效力應僅及於受裁定之債務人一人
    。
二、本件相對人以抗告人為被告提起債務人異議之訴，主張：抗
    告人持對於債務人蔡振玉、相對人之被繼承人蕭足因借名登
    記契約返還信託財產等事件所取得之確定判決為執行名義，
    聲請對於相對人之個人財產強制執行，然相對人自69年間即
    移民前往美國工作生活，期間偶而或有重大事故方返國省親
    ，致蕭足於91年10月16日死亡時，不及為拋棄或限定繼承，
    並分配取得蕭足之部分遺產，所繼承蕭足對於抗告人應負之
    債務，乃繼承當時所不知且未確定者，如繼續履行繼承債務
    ，顯失公平，依新增訂之民法繼承編施行法第1條之3第4項
    規定，僅以因繼承所得遺產為限負清償責任，抗告人不得以
    上開債權對於相對人之固有財產聲請強制執行，求為撤銷原
    法院97年度執字第112035號強制執行事件關於超過相對人所
    得被繼承人蕭足遺產範圍部分之強制執行程序，並據以向原
    法院聲請裁定停止上開強制執行程序。原法院調取該執行卷
    宗及原法院98年度審重訴字第1447號債務人異議之訴卷宗審
    查後，認為相對人之聲請有理由，衡量抗告人因停止執行可
    能遭受之損害，裁定相對人提供擔保金新臺幣（下同）9,03
    0,864元後，原法院97年度執字第112035號強制執行事件之
    強制執行程序（下稱系爭執行程序），於原法院98年度審重
    訴字第1447號債務人異議之訴事件判決確定前，應暫予停止
    。
三、抗告意旨略以：抗告人聲請上開強制執行事件之債務人除相
    對人外，尚有蔡振玉及蕭足之其餘繼承人蕭文鐘、蔡淑真、
    蕭淑芬（下合稱蔡振玉等4人），而提起債務人異議之訴僅
    相對人，且僅請求超過被繼承人蕭足遺產範圍部分之強制執
    行程序應予撤銷，原裁定停止執行之效力及於未提債務人異
    議之訴之蔡振玉等4人，且裁定停止全部強制執行程序，應
    有違誤。又原裁定誤載執行債權本金為41,680,911元，且僅
    以抗告人之債權本金計算損害額，未加計利息、執行費、訴
    訟費用在內，亦屬違誤等語。
四、本件抗告人對連帶債務人即相對人、蔡振玉、蕭文鐘、蔡淑
    真、蕭淑芬全體之財產聲請強制執行，此有民事強制執行聲
    請狀可稽（本院卷第6至14頁）。相對人主張依民法繼承編
    施行法第1條之3第4項規定，其僅以因繼承所得遺產為限負
    清償責任，其未自被繼承人蕭足取得遺產，抗告人不得對於
    其固有財產聲請強制執行，提起債務人異議之訴，求為撤銷
    超過被繼承人蕭足遺產範圍部分之系爭執行程序，並據以聲
    請裁定停止系爭執行程序，核與強制執行法第18條第2項規
    定之要件相符合，應予准許。然相對人主張所負之繼承債務
    應以繼承蕭足所得之遺產為限，係基於相對人之個人事由，
    對於他債務人並非有利，則相對人聲請停止執行之效力，應
    僅及於抗告人對於相對人財產為強制執行之部分，而不及於
    抗告人對於其他債務人即蔡振玉等4人財產強制執行之部分
    。原裁定遽准停止系爭執行事件全部強制執行程序，自有未
    洽。又抗告人聲請系爭執行程序之執行名義除返還信託財產
    事件之民事確定判決外，尚包括原法院97年度聲字第2109號
    確定訴訟費用額民事裁定，及執行費。上開確定判決係命相
    對人等人應連帶給付抗告人47,723,542元及自87年3月13日
    起至清償日止按年息5%計算之利息；上開確定裁定係命相對
    人等連帶給付抗告人1,585,485元及自97年10月15日起至清
    償日止按年息5%計算之利息，執行費則為427,172元，此有
    民事強制執行聲請狀、強制執行金額計算書分配表（見本院
    卷第6、14頁）可憑。倘相對人未於99年3月10日經原法院裁
    准停止執行，抗告人於當時強制執行所得之利益應為執行費
    用427,172元；確定判決債權本金47,723,542元及自87年3月
    13日起至99年3月10日止按年息5%計算之利息約28,614,514
    元〔47,723,542×5%×（11＋362/365）＝28,614,514〕；
    確定訴訟費用額1,585,485元及自97年10月15日起至99年3月
    10日止按年息5%計算之利息約111,201元（1,585,485×5%×
    512/365＝111,201），合計為78,460,914元。原裁定以債權
    本金41,680,911元為酌定停止執行擔保金額之計算基礎，亦
    有錯誤。抗告論旨，指摘原裁定不當，求予廢棄，非無理由
    。另按法院依強制執行法第18條第2項裁定准許停止強制執
    行所定之擔保金，係備供債權人因停止執行所受損害之賠償
    ，其數額應依標的物停止執行後，債權人未能即時受償或利
    用該標的物所受之損害額，即因停止執行，遲延受領，未能
    依通常計劃所獲得利益。非以標的物之價值或其債權額為依
    據。抗告人持上開執行名義聲請強制執行，請求在上開金額
    範圍內，就相對人之財產予以強制執行，足見抗告人因相對
    人聲請停止執行可能遭受之損害，為相對人所提債務人異議
    之訴確定前，抗告人遲延受償之利息損失。本院斟酌相對人
    提起之原法院98年度審重訴字第1447號債務人異議之訴，屬
    得上訴第三審之事件，參考各級法院辦案期限實施要點規定
    ，第一、二、三審通常訴訟程序審判案件期限分別為1年4個
    月、2年、1年，共4年4個月，預估相對人提起債務人異議之
    訴聲請准予停止執行因而致抗告人執行延宕之期間約需4年4
    個月。是抗告人因相對人停止執行可能受之損害額，約為16
    ,999,865元〔78,460,914×5%×（4＋4/12）＝16,999,865
    〕，方為允當。原裁定核定擔保金及命整個系爭執行程序停
    止，均有未洽，爰將原裁定廢棄，更為裁定如主文第二項所
    示。
五、據上論結，本件抗告為有理由，爰裁定如主文。
中    華    民    國    99    年    5     月    28    日
                  民事第十庭
                        審判長法  官  黃豐澤
                              法  官  吳謀焰
                              法  官  林麗玲
正本係照原本作成。
本裁定除以適用法規顯有錯誤為理由外，不得再抗告。如提起再
抗告，應於收受後10日內委任律師為代理人向本院提出再抗告狀
。並繳納再抗告費新台幣１千元。
中    華    民    國    99    年    5     月    28    日
                              書記官  陶美玲

司法院資訊處製作；財團法人民間司法改革基金會備份。
